```{r}
title: "Projekt_Analiza_Danych_MD"
date: "`r Sys.Date()`"
output:
  rmdformats::downcute:
    self_contained: true
    default_style: "light"
    downcute_theme: "default"
editor_options: 
  markdown: 
    wrap: 72
```

---

```{r setup, include=FALSE}
## Global options
knitr::opts_chunk$set(cache = TRUE)
```

\`\`\`{r} \# Projekt_Analiza_Danych} \# GitGirls \# W składzie: \# 1.
Natalia Adamczyk \# 2. Paulina Lackowska \# 3. Wiktoria Gliniecka \#
Baza danych: Agencja nieruchomości - raport na temat agencji
nieruchomości, dowiedzieć się od czego zależy CENA nieruchomości, czyli
domy, mieszkania. \# Plik: agencja_nieruchomosci

install.packages("naniar") install.packages("ggplot2")
install.packages("dplyr")

library(dplyr) library(naniar) library(ggplot2)

getwd() data \<- read.csv("agencja_nieruchomosci.csv") data View(data)
\# Podgląd danych head(data) \# Struktura danych str(data)

n_miss(data$price)
n_miss(data$area) n_miss(data$bedrooms)
n_miss(data$bathrooms) n_miss(data$stories)
n_miss(data$mainroad) n_miss(data$guestroom)
n_miss(data$basement) n_miss(data$hotwaterheating)
n_miss(data$airconditioning) n_miss(data$parking)
n_miss(data$prefarea) n_miss(data\$furnishingstatus)

n_complete(data) prop_miss(data)

prop_miss(data$price)
prop_miss(data$area) prop_miss(data$bedrooms)
prop_miss(data$bathrooms) prop_miss(data$stories)
prop_miss(data$mainroad) prop_miss(data$guestroom)
prop_miss(data$basement) prop_miss(data$hotwaterheating)
prop_miss(data$airconditioning) prop_miss(data$parking)
prop_miss(data$prefarea) prop_miss(data\$furnishingstatus)

miss_var_summary(data) vis_miss(data)

gg_miss_upset(data, nsets = 3)

ggplot(data = data, aes(x = price, y = furnishingstatus)) +
geom_point(size = 2, color = "cyan4") + theme_minimal()

# Załaduj ggplot2

library(ggplot2)

# Tworzenie wykresu punktowego

ggplot(data = data, aes(x = area, y = price)) + geom_point() + labs(
title = "Cena nieruchomości wg powierzchni", x = "Powierzchnia", y =
"Cena" ) + theme_minimal()

library(ggplot2)

# Wykres punktowy ceny w zależności od powierzchni

ggplot(data = data, aes(x = area, y = price)) + geom_point(aes(color =
price), size = 3, alpha = 0.7) + scale_color_gradient(low = "blue", high
= "red") + labs( title = "Cena nieruchomości w zależności od
powierzchni", x = "Powierzchnia (m²)", y = "Cena (zł)", color = "Cena"
) + theme_minimal()

# Wykres słupkowy pięter w zależności od umeblowania

ggplot(data = data, aes(x = factor(stories), fill = furnishingstatus)) +
geom_bar(position = "dodge") + labs( title = "Liczba pięter w zależności
od statusu umeblowania", x = "Liczba pięter", y = "Liczba
nieruchomości", fill = "Status umeblowania" ) + theme_minimal() +
scale_fill_brewer(palette = "Set2")

# Wykres boxplot ceny względem klimatyzacji

ggplot(data = data, aes(x = factor(airconditioning), y = price, fill =
factor(airconditioning))) + geom_boxplot(alpha = 0.7) +
scale_fill_manual(values = c("skyblue", "orange")) + labs( title = "Cena
nieruchomości w zależności od klimatyzacji", x = "Klimatyzacja (0 =
brak, 1 = obecna)", y = "Cena (zł)", fill = "Klimatyzacja" ) +
theme_minimal()

\# Histogram cen z uwzględnieniem głównej drogi ggplot(data = data,
aes(x = price, fill = factor(mainroad))) + geom_histogram(position =
"dodge", bins = 30, alpha = 0.7) + scale_fill_manual(values =
c("darkgreen", "yellow")) + labs( title = "Rozkład cen nieruchomości w
zależności od obecności przy głównej drodze", x = "Cena (zł)", y =
"Liczba nieruchomości", fill = "Główna droga (0 = brak, 1 = obecność)"
) + theme_minimal()

# Zmiana zmiennych na kategorie, jeśli nie są już ustawione

data \<- data %\>% mutate( mainroad = as.factor(mainroad), prefarea =
as.factor(prefarea), airconditioning = as.factor(airconditioning),
guestroom = as.factor(guestroom), basement = as.factor(basement),
hotwaterheating = as.factor(hotwaterheating), furnishingstatus =
as.factor(furnishingstatus) )

ggplot(data = data, aes(x = mainroad, y = price, fill = mainroad)) +
geom_boxplot(alpha = 0.7) + scale_fill_manual(values = c("darkgreen",
"yellow")) + labs( title = "Cena nieruchomości w zależności od obecności
głównej drogi", x = "Główna droga (0 = brak, 1 = obecność)", y = "Cena
(zł)", fill = "Główna droga" ) + theme_minimal()

ggplot(data = data, aes(x = prefarea, y = price, fill = prefarea)) +
geom_boxplot(alpha = 0.7) + scale_fill_manual(values = c("skyblue",
"orange")) + labs( title = "Cena nieruchomości w zależności od
preferowanej lokalizacji", x = "Preferowana lokalizacja (0 = brak, 1 =
obecność)", y = "Cena (zł)", fill = "Preferowana lokalizacja" ) +
theme_minimal()

ggplot(data = data, aes(x = airconditioning, y = price, fill =
airconditioning)) + geom_boxplot(alpha = 0.7) + scale_fill_manual(values
= c("blue", "red")) + labs( title = "Cena nieruchomości w zależności od
klimatyzacji", x = "Klimatyzacja (0 = brak, 1 = obecność)", y = "Cena
(zł)", fill = "Klimatyzacja" ) + theme_minimal()

ggplot(data = data, aes(x = guestroom, y = price, fill = guestroom)) +
geom_boxplot(alpha = 0.7) + scale_fill_manual(values = c("purple",
"green")) + labs( title = "Cena nieruchomości w zależności od pokoju
gościnnego", x = "Pokój gościnny (0 = brak, 1 = obecność)", y = "Cena
(zł)", fill = "Pokój gościnny" ) + theme_minimal()

ggplot(data = data, aes(x = basement, y = price, fill = basement)) +
geom_boxplot(alpha = 0.7) + scale_fill_manual(values = c("grey",
"brown")) + labs( title = "Cena nieruchomości w zależności od piwnicy",
x = "Piwnica (0 = brak, 1 = obecność)", y = "Cena (zł)", fill =
"Piwnica" ) + theme_minimal()

ggplot(data = data, aes(x = hotwaterheating, y = price, fill =
hotwaterheating)) + geom_boxplot(alpha = 0.7) + scale_fill_manual(values
= c("cyan", "pink")) + labs( title = "Cena nieruchomości w zależności od
ogrzewania ciepłą wodą", x = "Ogrzewanie ciepłą wodą (0 = brak, 1 =
obecność)", y = "Cena (zł)", fill = "Ogrzewanie" ) + theme_minimal()

ggplot(data = data, aes(x = furnishingstatus, y = price, fill =
furnishingstatus)) + geom_boxplot(alpha = 0.7) +
scale_fill_brewer(palette = "Set2") + labs( title = "Cena nieruchomości
w zależności od statusu umeblowania", x = "Status umeblowania", y =
"Cena (zł)", fill = "Umeblowanie" ) + theme_minimal()

\`\`\`
